臺灣高等法院臺南分院刑事裁定　　　　　　　　　　　　　　　　　　　行股
　　抗　告　人
　　即　被　告　　甲　○　○
右抗告人因毒品危害防制條例案件，不服臺灣臺南地方法院中華民國九十一年八月五
日第一審裁定（九十一年度毒聲字第一二九二號），提起抗告，本院裁定如左：
    主      文
抗告駁回。
    理      由
一、抗告人即被告甲○○抗告意旨略以：其對施用毒品檢驗尿液有經驗，依經驗法則
    ，其苟有施用第二級毒品之事實，明知應於民國（下同）九十一年二月二十日，
    將接受採尿檢驗，當有所閃避，怎會如期前往報到受驗？又其自從假釋後保護管
    束已近一年，均如期前往觀護人室報到，並接受尿液檢驗，從未有毒品之陽性反
    應，本件實因其自假釋後從事鋪設人行道之工作，因工作需要，如體型壯碩，從
    事鋪設人行路路磚之工作十分不便，故經人介紹購買減肥藥食用，詎服用後於九
    十一年二月二十日如期前往觀護人室報到檢驗尿液時，始發現尿液呈安非他命陽
    性反應。其自假釋後已確實悔改，僅因服食減肥藥致尿液呈毒品陽性反應，其並
    無施用毒品之故意行為，且觀諸毒品危害防制條例之立法精神，其雖有施用毒品
    之前科，自勒戒及服刑後業已戒治，僅因減肥而誤食減肥藥品，致驗尿後呈毒品
    之陽性反應，自不得苛責其有施用毒品之傾向，應無以公權力施予強制戒治之必
    要，並附上復興里里長之證明書一紙及減肥藥一份，以資證明，請求撤銷原裁定
    云云。
二、經查抗告人於八十七年間，曾因違反麻醉藥品管理條例案件，經法院判處有期徒
    刑五年六月確定，於九十年八月二十一日假釋出獄，現在保護管束中。另於八十
    八年間因施用第二級毒品案件，經觀察、勒戒後，認無繼續施用毒品之傾向，業
    經臺灣臺南地方法院檢察署檢察官，於八十八年六月二十一日，以八十八年度偵
    字第二九九二號不起訴處分確定，此有各該不起訴處分書、抗告人之刑案資料查
    註紀錄表附於偵查卷足稽。惟抗告人於執行保護管束中之九十一年二月二十日或
    前數日內，復在不詳地點施用第二級毒品安非他命一次，嗣其於九十一年二月二
    十日，至臺灣臺南地方法院檢察署觀護人室報到，經採其尿液送驗結果呈現安非
    他命類之陽性反應。抗告人於偵訊時雖矢口否認有施用第二級毒品安非他命之犯
    行，並辯稱：「我現在有工作，我來報到前有吃減肥藥。」云云（見偵查卷第十
    三頁）；然查抗告人於前揭時地所採之尿液，經臺灣臺南地方法院檢察署送臺灣
    檢驗科技股份有限公司檢驗結果，呈現安非他命陽性反應，既有該公司之「濫用
    藥物尿液檢驗報告」（報告編號：ＫＺ000000000000）一紙附於偵
    查卷為憑，且該檢驗係以酵素免疫分析法（ＥＩＡ）為初步檢驗，以氣相層析質
    譜儀（ＧＣ／ＭＳ）法為確認，其檢驗方式至為精密，當無錯誤可能。雖抗告人
    之尿液經同院檢察署再送請法務部調查局檢驗結果，係呈現甲基安非他命之陰性
    反應，然據該檢驗單位即法務部調查局研判認檢驗結果不同，應係前後二次檢驗
    約間隔四個月，以致尿液中甲基安非他命代謝物衰減所造成，此既亦有法務部調
    查局九十一年七月十一日調科壹字第０九一００四二五八九０號檢驗通知書一紙
    附於偵查卷可佐，足見被告未施用毒品之辯解，不足採信。原審為此因認抗告人
    於五年內，有再犯毒品危害防制條例第十條第二項之施用第二級毒品犯行，而依
    同條例第二十條第一項前段，及觀察勒戒處分執行條例第三條第一項，裁定將抗
    告人送勒戒處所觀察、勒戒，認事用法並無不合。
三、又按煙毒檢驗步驟主要分為篩檢與確認二步驟，就篩檢步驟而言，煙毒篩檢試藥
    包括「ＴＯＸＩ－ＬＡＢ」、「ＴＤＸ」等，此等篩檢方法均可能有干擾因素，
    造成假陽性反應，亦即會有雖服用安非他命或嗎啡以外的藥物，然尿液中卻出現
    安非他命或嗎啡陽性反應情形，即使除去人為因素，此等篩檢方法仍有發生錯誤
    情形（含假陽性和假陰性），但因此項篩檢方法，錯誤百分率並非一固定值，而
    係在不同條件下有不同錯誤百分率。惟如以氣相層析／質譜儀分析法（ＧＣ／Ｍ
    Ｓ）作確認，在良好操作條件，以氣相層析／質譜儀作藥物及其代謝物定性及定
    量分析，幾乎無可能有偽陽性反應產生，此有法務部調查局七十九年二月二十七
    日（）陸（一）字第四０二八八號函可參。經查抗告人之尿液經送臺灣檢驗科
    技股份有限公司以ＥＩＡ酵素免疫分析法初步檢驗，並以ＧＣ／ＭＳ氣相層析／
    質譜儀分析法確認檢驗，結果均呈安非他命類陽性反應，有該公司前開濫用藥物
    尿液檢驗報告一紙可稽，揆諸上開見解，該鑑定報告既經以氣相層析／質譜儀分
    析法作確認，自無如抗告人所稱因服用減肥藥而驗錯之可能。況被告於抗告中所
    檢附之減肥藥，縱真含有第二級毒品安非他命之成分，然亦無法證明確係其於尿
    液受檢前所服用者，而得為其有利之認定，本院因認無再予檢驗之必要。綜上本
    件抗告為無理由，應予駁回。
四、據上論斷，應依刑事訴訟法第四百十二條，裁定如主文。
中      華      民      國    九十一    年      九      月      六      日
                                  臺灣高等法院臺南分院刑事第二庭
                                      審判長法官  游  明  仁
                法官  蘇  重  信
                                            法官  林  永  茂
右正本證明與原本無異。
不得再抗告。
                                      法院書記官  劉  岳  文
中      華      民      國    九十一    年      九      月      六      日
